最高法院刑事判決　　　　　　　　　　　　　　　　　九十一年度台上字第三五號
　　上　訴　人　台灣高等法院台中分院檢察署檢察官
　　被　　　告　甲○○
　　選任辯護人　柯開運律師
右上訴人因被告過失致人於死案件，不服台灣高等法院台中分院中華民國九十年八月
二十二日第二審更審判決（九十年度重上更(四)字第五七號，起訴案號：台灣彰化地方
法院檢察署八十二年度偵字第七九二九、八一二五號），提起上訴，本院判決如左：
    主  文
原判決撤銷，發回台灣高等法院台中分院。
    理  由
本件原判決以公訴意旨略以：被告甲○○於民國八十二年五月十四日二十二時十分許
，駕駛車號000－0000號自用小客車，沿彰化縣和美鎮道○路，由伸港往彰化
方向行駛，途經彰化縣和美鎮道○路與鹿和路口，本應注意行車應在限速內行駛，且
應注意車前狀況，隨時採取必要之安全措施，又依當時天候路況，復無不能注意之情
形，乃竟應注意而不注意，貿然超速行駛，且未注意車前狀況，致撞及由被害人王陳
貼所騎乘，沿鹿和路由鹿港往和美方向行駛之車號ＴＲＧ－五一三號機車，使被害人
機車倒地，因而受有頭部外傷，顱內出血之傷害，當場傷重不治死亡，被告見狀慌忙
逃逸。因認為被告涉嫌刑法第二百七十六條第一項之過失致死罪云云。經審理結果，
認被告犯罪不能證明，因而撤銷第一審論處被告因過失致人於死罪刑之判決，改判諭
知被告無罪，固非無見。
惟查：(一)、原判決以證人即大霞派出所警員邱天從於審理中證稱：「……在八十二年
五月十一日下午六時許，在大霞派出所外，我遇到他（指張世輝），他說他丟掉車子
，我問他在那裡丟的，他說是在鎮平里丟的。」等語，與張世輝於警局時證稱：「因
為我有吸食強力膠的習慣，大約八十二年五月十一日下午三時許，我吸食過強力膠後
，車停於鎮平里附近，詳細地點不清楚，然後我步行回家，醒後發覺車失竊了。」等
語相符，為認定張世輝所述本件肇事撞死被害人之自用小客車，於肇事前已失竊，而
諭知被告無罪之主要論據。然按邱天從於原審更(三)案中到庭證稱：「他（指張世輝）
有來報案，但說不出時間、地點，……車禍前三、四天來報案。」、「都沒有（作筆
錄），因當時係在派出所外面碰到他的。」、「車禍發生前張世輝確有向我報汽車遺
失，但日期我不記得了。」等語（見原審更(三)卷第二十六頁正反面），對於張世輝報
案日期之重要事項，一說「大約八十二年五月十一日下午六時許」、又說「車禍前三
、四天」或「日期我不記得了」，反覆不一，其證詞之真實性，已屬可疑。而張世輝
對於其車如何遺失，於原審供稱：「我開去鎮平超商買東西時，鑰匙沒有拿下（想一
下就回來）就被偷了，時間快傍晚時。」、「……當時一發現就向管轄大霞派出所報
案，由邱天從警員受理，沒有製作筆錄……」、「我是進去派出所值班台報案，由值
班的邱天從受理。」等語（見原審更(四)卷第二十九～三十頁），不僅與原判決所引述
之說詞不一，與邱天從所證述張世輝報案之情形亦相矛盾。原判決竟以其二人之供詞
相符為判決被告無罪之依據，其採證顯非適法。(二)、依張世輝所供其係於八十二年五
月十一日傍晚時到大霞派出所值班台向邱天從警員報案，但當時是否邱天從在值班台
值班﹖既有人前來派出所報案遺失車輛，值班員警是否可藉故不予受理或登記﹖關於
報案之條件有何規定﹖原審未切實向大霞派出所之上級機關詳細函查，遽行判決，亦
嫌速斷，而有未盡調查能事之違誤。(三)、原判決又引用邱天從所證：「因我認為他所
說的遺失情形不清不楚，……我懷疑他報案不確實，才要他去拿證件再來報案，但他
都沒有再來報案」、「……第二天車子被拖到派出所我看到車牌就說那部車不是前幾
天張世輝來報案的嘛﹖」、「……因別的警員辦的案子我就沒有插手，同時同事說有
在偵辦了就沒有跟他講」等語，為認定張世輝確有事先報案其車子遺失之理由，然邱
天從所述「第二天車子被拖到派出所」與「前幾天來報案」之說詞，已相互矛盾，且
其既未受理報案，亦未登記存查，竟於數天後看到肇事之車輛車牌能回憶張世輝報案
遺失之車輛，又對於張世輝之報案既有懷疑，竟於發現肇事撞死人之車輛，不提供相
關資料給承辦員警作偵辦之參考，在在均違常情，是邱天從之證言是否真實，攸關被
告有無犯罪事實，即有深入調查說明之必要，乃原審未調查說明邱天從所證是否實在
，細心勾稽其證詞有無違情悖理，即採為判決之基礎，自屬可議，而有理由不備之違
誤。(四)、警員陳保護既於原審證稱：「……車禍後那部車有開到派出所來，我認識那
部車子，好像是張世輝在開的，我有告訴處理的警員黃椿榮，並和他到張家去查訪，
……。」、「聽說張世輝車子遺失有去報案，但我不清楚。」等語，則為發見真實，
對於陳保護係於何時聽何人說張世輝之車子遺失有報案﹖陳保護有無將此部分聽說告
訴警員黃椿榮﹖陳保護及黃椿榮到張世輝家查訪時，有無詢問該車輛之去處﹖張世輝
當時如何說詞﹖等事項，亦有深入查明之必要。原審未予調查即行判決，自有調查未
盡之違誤。(五)、被告於原審先供稱：「我弟弟在當天晚上（確實時間不記得）打電話
通知我，我那時從台中欲往台北，人在高速公路上，弟弟在行動電話中講說他發生車
禍了，叫我去派出所設法把他保出來，我沒有去因車子不是我的，我繼續往台北。」
，嗣又供稱：「我本來上高速公路往台北去送喪時，當接到我弟弟電話後又轉回頭到
彰化找朋友喝酒到天亮，喝酒後心情不好又回來台中租居處才與鄭素卿吵架。」等語
（見原審更(四)卷第二十七頁、三十四頁），不僅先後供詞矛盾，且其既原要到台北送
喪，接到其弟發生車禍，須要其設法保出來之要求，而中途返回彰化，豈有不到派出
所去探明究竟，而竟去找朋友喝酒到天亮之理﹖又依警員黃椿榮所證：「車禍當晚我
也有直接聯絡甲○○叫他過來，他說有事沒有辦法來，過了兩、三天甲○○自己來。
」等語（見原審更(四)卷第三十三頁），則被告當時找朋友在何處﹖自何時喝酒等情形
﹖及黃椿榮在何時、何處為何與被告聯絡到派出所﹖凡此事項，與認定肇事者為何人
及被告所供是否屬實，均至有關連，原審未一一加以調查釐清，遽為被告無罪之判決
，亦有可議。檢察官上訴意旨指摘原判決不當，為有理由，應認仍有撤銷發回更審之
原因。又本件雖屬不得上訴於第三審法院之案件，但於修正刑事訴訟法施行前原得上
訴於第三審法院，且已繫屬於法院，依刑事訴訟法施行法第五條第一項規定仍應依施
行前之法定程序終結之，附此明。
據上論結，應依刑事訴訟法第三百九十七條、第四百零一條，判決如主文。
中      華      民      國    九十一    年      一      月      三      日
                              最高法院刑事第九庭
                                  審判長法官  莊  登  照
                                        法官  洪  明  輝
                                        法官  黃  一  鑫
                                        法官  魏  新  和
                                        法官  謝  俊  雄
      右正本證明與原本無異
                                              書  記  官
中      華      民      國    九十一    年      一      月      八      日
